臺灣臺中地方法院刑事判決
111年度簡上字第138號
上  訴  人  
即  被  告  莊閔凱


選任辯護人  薛逢逸律師
上列上訴人即被告因妨害自由案件，不服本院中華民國111年2月
16日111年度沙簡字第76號第一審簡易判決（起訴書案號：110年
度偵字第31861號），提起上訴，本院管轄之第二審合議庭認為
不應適用簡易程序，改依通常程序審理，並自為第一審判決如下
：
    主    文
原判決撤銷。
莊閔凱無罪。
    理    由
一、聲請簡易判決處刑意旨略以：被告莊閔凱係選物販賣機業者
    ，緣告訴人李亦顓於民國110年1月10日19時13分許，在臺中
    市○○區○○路000號，把玩被告莊閔凱經營之選物販賣機，投
    幣直到保夾出現，惟保夾無法順利夾取告訴人李亦顓想要之
    機台內延長線，告訴人李亦顓遂以LINE聯繫被告莊閔凱後續
    處理事宜而發生口角，被告莊閔凱竟基於恐嚇危害安全之犯
    意，恫嚇告訴人李亦顓稱：「退你媽Ｂ，退款，你現在是欠
    人處理，你可以跟我說沒關係。」等語，致告訴人李亦顓心
    生畏懼。因認被告涉犯刑法第305條恐嚇危害安全罪嫌等語
    。
二、按犯罪事實應依證據認定之，無證據不得認定犯罪事實；檢
    察官就被告犯罪事實，應負舉證責任，並指出證明之方法；
    倘其所提出之證據，不足為被告有罪之積極證明，或其指出
    證明之方法，無法說服法院以形成被告有罪之心證者，應貫
    徹無罪推定原則，諭知無罪之判決，刑事訴訟法第154條第2
    項、第161條第1項、第301條第1項、刑事妥速審判法第6條
    分別定有明文。
三、公訴人認被告涉犯恐嚇危害安全罪嫌，無非係以：㈠被告供
    述；㈡證人即告訴人證述；㈢被告與告訴人之LINE對話錄音光
    碟及譯文等為其主要論據。
四、訊據被告堅決否認涉有上開犯嫌，辯稱：我說的「處理」那
    個字不是恐嚇，是告訴人欺騙我在先，我有跟告訴人說他這
    樣是涉嫌詐欺，不要再盧我，所以我才會脫口說出「是不是
    欠人家處理」，這句話不是恐嚇用語，我也沒有恐嚇的意思
    ；本件起因係告訴人一開始先傳送LINE跟我說保夾夾不出東
    西，我回應他先隨便夾一個東西，或我把東西放置物櫃給他
    ，但告訴人說我的機臺很爛，一直盧我要退款，後來我去調
    閱監視器畫面，告訴人當時已經有夾出東西，所以不符合保
    夾的情況，告訴人一直要求我退款，所以才會衍生出我們的
    對話紀錄中我問他要退什麼款等用語，我也有告李亦顓詐欺
    ，但後來是不起訴處分等語。
五、本院之判斷：
  ㈠被告係選物販賣機業者，告訴人於110年1月10日晚間7時13分
    許，在臺中市○○區○○路000號，把玩被告經營之選物販賣機
    ，告訴人以LINE聯繫被告後續處理事宜而發生口角，被告對
    告訴人稱：「退你媽Ｂ，退款，你現在是欠人處理，你可以
    跟我說沒關係」等語之事實，業據被告於警詢、偵查及本院
    準備程序、審理時供述明確，核與證人即告訴人於警詢、偵
    查及本院審理時（具結）證述之情節大抵相符，並有被告與
    告訴人之LINE對話譯文在卷可佐（偵卷第39至41頁），則此
    等客觀事實，應堪認定。
　㈡經查：
　⒈按刑法第305條之恐嚇罪，所稱以加害生命、身體、自由、名
    譽、財產之事恐嚇他人者，係指以使人生畏怖心為目的，而
    通知將加惡害之旨於被害人而言（最高法院52年度台上字第
    751號判決意旨參照），且刑法第305條所謂致生危害於安全
    ，係指受惡害之通知者，因其恐嚇而生安全上之危險與實害
    而言。從而，刑法第305條之恐嚇罪之成立，行為人須對於
    被害人為惡害之通知，即向被害人為明確、具體加害上述各
    種法益之意思表示行為，致被害人之心理狀態陷於危險不安
    ，始得以該罪名相繩；若行為人所表示者並非以加害生命、
    身體、自由及名譽等事為內容，或被恐嚇者並未因此心生恐
    懼，則尚與該罪之構成要件有間，即不得以該罪相繩。且刑
    法第305條恐嚇罪之構成要件，除行為人主觀上有恐嚇他人
    之故意外，該通知之內容是否合於刑法上恐嚇之內涵，需綜
    觀被告言語通知之全部內容而為判斷，萬不能僅節錄隻字片
    語斷章取義認定被告之恐嚇犯行。是刑法第305條恐嚇罪之
    成立，固不以行為人真有加害之意為必要，而被害人是否心
    生畏懼，亦應本於社會客觀經驗法則以為判斷基準。另是否
    屬於「加惡害」之事，須該言語、舉動等在一般人客觀上均
    認為係足以使人心生畏怖，始足當之。職故，被告之言語、
    舉動等，是否屬於惡害通知，尚須審酌其為該言語、舉動等
    之前因、背景，主客觀全盤情形為斷，不得僅由被害人採取
    片斷，及僅憑被害人主觀認定是否心生畏怖，即據以認定其
    是否構成恐嚇罪。
　⒉被告於110年1月10日晚間7時15分、同日晚間10時5分許起，
    與告訴人間先後有如下之LINE對話紀錄、錄音：
　⑴LINE對話紀錄（核交卷第9至14頁）：
　  告訴人：在嗎，包夾夾不起來是怎麼了。
　　被  告：放置物櫃在換給你。　
　  告訴人：退錢吧。
　　被  告：你錄影。　　
　  告訴人：我影片都有ㄌㄨˋ，根本就沒爪力。
　　被  告：你傳給我。
　  告訴人：我是跑熊貓的。
　　被  告：然後呢。　　　
　  告訴人：你要處理嗎，還是？
　　被  告：不是跟你說了嗎？
　  告訴人：你的爪力開的很小，我騎車能電話嗎，你什麼時候
    過來，我等你。
　　被  告：你保夾錄影也不傳給我，你保夾可以先夾別的東西
    我在換給你。　　　
　  告訴人：重點你是要做這種台幹嘛，不然你退我一千就好了
    我不打。
　　被  告：我做什麼台。
　  告訴人：我剛剛機台有包到一個飛機出來我還給你可以嗎大
    哥？
　　被  告：講話客氣點。　　　
　  告訴人：電話能聊嗎？不然我報警了，我們叫警察當公道的
    來處理。
　　被  告：要怎麼都可以，講話客氣點。你叫啊。你去報警。
　  告訴人：接電話很困難嗎，你要留電話嗎，還是你要怎麼處
    理。
　　被  告：你不是要報警，我等你啊。　　
　  告訴人：你現在人在東勢嗎？大哥。
　　被  告：你報警了嗎。　　　　
　⑵LINE對話錄音（偵卷第39至41頁）：
　  告訴人：你好，小凱哥是不是。
　　被  告：要怎麼處理你說啊。　　　
　  告訴人：你現在有在東勢嗎。
　　被  告：要怎麼處理你就直接說就好了。　
　  告訴人：我是希望退款但是你不要了錢。
　　被  告：退你媽B，退款，你現在是欠人處理你可以跟我說
    沒關係。　　　　　
　  告訴人：你不要那麼兇好不好。
　　被  告：你給我玩一玩夾起來，你還跟我說五四三，要報警
    我也給你報警。
　  告訴人：我沒有報警。
　　被  告：現在換我報警，告你詐欺，要不要。　　
　  告訴人：我哪有講你詐欺。
　　被  告：你沒有給林北詐欺嗎。
　  告訴人：我是跟你說。
　　被  告：你明明夾一個東西出來，你跟我說，你還跟林北說
    要退錢，你跟我詐，不然是什麼，還跟林北恐什麼，林北裡
    面東西很貴，我是明沒標價，公開販售，你要打之前，上面
    價錢寫清楚在哪裡，你可以不要打，你可以不要投錢，你去
    吃東西吃一吃說東西難吃，說這個價錢我無法接受。　　　
　  告訴人：我要換延長線可不可以。
　　被  告：我不願讓你換，我現在不想跟你和，換林北來報警
    可不可以。
　  告訴人：事情不好意思簡單處理就好了。
　　被  告：我要跟你簡單處理，你跟我五四三.....你看你要
    怎麼處理，林北都應付你......我跟你說你先夾，我才換給
    你，你跟我說什麼，你要退錢，你跟林北說，你跟林北說機
    台怎麼做的，我一開始沒有跟你好好處理嗎，我好聲跟你說
    你先夾別的，我才換給你，你有要理我嗎，你沒有要理我。
　  告訴人：我哪有不理你，不好意思。
　　被  告：你沒有理我，跟林北說機台有的沒有的，今天換成
    你是我，來啦認真交換，你看你爽不爽，你爽不爽啦 ，你
    在做foodpanda，我今天跟你東西叫一叫，跟你說慢30秒，
    你會不會肚爛，林北不付錢，你會不會肚爛。
　  告訴人：大哥你不要生氣，那個東西夾不起來是事實，你不
    能說叫我夾其他東西，你沒有跟我說。
　　被  告：我一開始沒有跟你說你夾其他的東西我換給你，有
    嗎，有沒有，有沒有。　　　　　
　  告訴人：現在可以換嗎。
　　被  告：我有跟你說你夾不起來我不要處理嗎，有這樣跟你
    說嗎，沒有，你不要，就要五四三，講一講要報警，跟我恐
    嚇要報警，跟我恐嚇說我東西怎樣，你給林北恐嚇，林北就
    算了是不是，換林北恐嚇你，你要和解嗎。　　　
　  告訴人：大哥不好意思啦。
　　被  告：不然你現在來交換，看你要怎麼樣......你不要跟
    我講那麼多，看你要怎麼處理隨便你，林北等你。
　  告訴人：你不要恐嚇我，我會怕，不好意思。
　　被  告：我沒有給你恐嚇，是你給我恐嚇。　　　
　  告訴人：我是不是要夾延長線，影片不是給你看，夾不起來
    是事實，是保夾狀態。
　　被  告：你影片來，你看清楚，你影片夾不起來沒錯，你最
    後夾出直升機出來，從頭夾到尾才，又給你玩2-3次，沒有
    給你玩嗎，有沒有，東西你有沒有拿去，有沒有，我有沒有
    一開始請你先夾別樣我才換給你，是你不要。
　  告訴人：我給你講對不起，可能我。
　　被  告：有沒有啦，告訴我就好了嘛，那時候你就不願意受
    理，你就不願意接受。　　　
　  告訴人：那你密碼櫃是多少，我放進去。
　　被  告：我不要這樣。
　  告訴人：好啦，不好意思我先忙。
　　被  告：好啦，你忙。　　
　⒊觀諸上開對話紀錄及錄音內容，可見告訴人起初詢問被告：
    「包夾夾不起來是怎麼了」、「退錢吧」，被告已回覆：「
    放置物櫃在換給你」、「你錄影」，告訴人又稱：「你要處
    理嗎」、「我騎車能電話嗎，你什麼時候過來，我等你」，
    被告復稱：「你保夾錄影也不傳給我，你保夾可以先夾別的
    東西我在換給你」，此時被告已明確向告訴人說明可傳送保
    夾錄影，及可先夾其他東西會再換給告訴人等處理方式。然
    告訴人卻稱：「重點你是要做這種台幹嘛，不然你退我一千
    就好了我不打」、「不然我報警了」，被告即稱：「我做什
    麼台」、「講話客氣點」、「要怎麼都可以，講話客氣點。
    你叫啊。你去報警」，之後兩人繼續就是否報警、如何處理
    等事爭執。嗣告訴人撥電話予被告，被告亦就此事稱：「要
    怎麼處理你說啊」、「要怎麼處理你就直接說就好了」，然
    告訴人即回以：「我是希望退款但是你不要了錢」，而此與
    被告前所稱須錄影、先夾別的東西再換給你之處理方式不同
    ，被告始回稱：「退你媽B，退款，你現在是欠人處理你可
    以跟我說沒關係」、「你給我玩一玩夾起來，你還跟我說五
    四三，要報警我也給你報警」，復認為告訴人有對其詐欺、
    恐嚇，並稱：「現在換我報警，告你詐欺，要不要」、「還
    跟林北恐什麼」、「跟我恐嚇說我東西怎樣，你給林北恐嚇
    」、「我沒有給你恐嚇，是你給我恐嚇」，期間告訴人有稱
    ：「事情不好意思簡單處理就好了」、「我是不是要夾延長
    線，影片不是給你看，夾不起來是事實」，被告另稱：「我
    要跟你簡單處理，你跟我五四三。我跟你說你先夾，我才換
    給你，你跟我說什麼，你要退錢，你跟林北說機台怎麼做的
    」、「你影片來，你看清楚，你影片夾不起來沒錯，你最後
    夾出直升機出來，又給你玩2-3次，東西你有沒有拿去」，
    最後告訴人表示：「好啦，不好意思我先忙」，被告回以：
    「好啦，你忙」，以此對話之前後歷程以觀，足見告訴人態
    度尚屬強硬、言之咄咄，甚至對被告稱：「重點你是要做這
    種台幹嘛」，而被告對此已多次稱：「講話客氣點」、「你
    去報警」，嗣應係因告訴人要求退款，與被告起初即稱須先
    錄影、可先夾別的東西再更換之處理方式不同，才回應：「
    退你媽B，退款，你現在是欠人處理你可以跟我說沒關係」
    等語，此顯係被告出於氣憤、一時情緒之宣洩，並非主觀上
    有何使人心生畏怖之目的，而為加惡害意旨之通知。況且，
    期間被告亦有質疑告訴人對其詐欺、恐嚇，並稱「你最後夾
    出直升機出來，又給你玩2-3次，東西你有沒有拿去」等語
    ，而果被告真有恐嚇之意，豈會多次跟告訴人說可去報警處
    理，是被告前開所辯其主觀上並無恐嚇犯意，即非無憑，堪
    以採信，尚難僅憑告訴人主觀認定是否心生畏怖，即遽認被
    告構成恐嚇犯行。
  ㈢綜上所述，本件檢察官所提證據及指出證明之方法，尚不足
    為被告有罪之積極證明，或說服本院形成有罪之心證，是本
    院合議庭就聲請簡易判決處刑意旨所指本案被告涉嫌之犯行
    ，認依卷內事證猶未達一般人無合理懷疑之程度，不能證明
    被告犯罪，揆諸前揭規定及說明，自應為無罪之諭知。原審
    未察及此，誤認被告涉犯刑法恐嚇危害安全罪而予論罪科刑
    ，尚有未洽；被告以其並無恐嚇犯意提起上訴，求為撤銷原
    判決，為有理由，應由本院予以撤銷改判，並改依通常程序
    審理，自為第一審判決，諭知被告無罪，以免冤抑。
據上論斷，應依刑事訴訟法第455條之1第1項、第3項、第451條
之1第4項但書第3款、452條、第369條第1項前段、第364條、第3
01條第1項前段，判決如主文。
本案經檢察官許景森聲請簡易判決處刑，檢察官王宜璇到庭執行
職務。
中　　華　　民　　國    111    年    7    月    28    日
                  刑事第十二庭  審判長法  官  廖慧娟
                                      法  官  何紹輔 
                                      法  官  黃震岳
以上正本證明與原本無異。
如不服本判決應於收受送達後20日內向本院提出上訴書狀，並應
敘述具體理由；其未敘述上訴理由者，應於上訴期間屆滿後20日
內向本院補提理由書（均須按他造當事人之人數附繕本）「切勿
逕送上級法院」。
告訴人或被害人如不服判決，應備理由具狀向檢察官請求上訴，
上訴期間之計算，以檢察官收受判決正本之日起算。
                                      書記官  張峻偉
中　　華　　民　　國    111    年    7    月    28    日